臺灣嘉義地方法院民事裁定
110年度消債更字第66號
聲  請  人  林惠珍  

代  理  人  莊安田律師（法律扶助律師）
債  權  人  國泰世華商業銀行股份有限公司

法定代理人  郭明鑑  


債  權  人  遠東國際商業銀行股份有限公司


法定代理人  周添財  



債  權  人  永豐商業銀行股份有限公司

法定代理人  陳嘉賢  
代  理  人  陳瑞斌  
債  權  人  台新國際商業銀行股份有限公司

法定代理人  尚瑞強  


債  權  人  中國信託商業銀行股份有限公司


法定代理人  利明献  


債  權  人  摩根聯邦資產管理股份有限公司

法定代理人  李文明  
代  理  人  呂承謚  
債  權  人  滙誠第一資產管理股份有限公司

法定代理人  莊仲沼  


債  權  人  滙誠第二資產管理股份有限公司

法定代理人  莊仲沼  


債  權  人  良京實業股份有限公司

法定代理人  平川秀一郎



債  權  人  新加坡商艾星國際有限公司台灣分公司

法定代理人  曾慧雯  


上列當事人因消費者債務清理事件聲請更生，本院裁定如下：
    主  文
聲請人林惠珍自中華民國一一０年七月六日下午四時起開始更生
程序。
命司法事務官進行更生程序。
    理  由
一、按法院開始更生程序之裁定，應載明其年、月、日、時，並
    即時發生效力，消費者債務清理條例（下稱消債條例）第45
    條第1 項定有明文。又法院裁定開始更生或清算程序後，得
    命司法事務官進行更生或清算程序，消債條例第16條第1 項
    亦定有明文可參。復按債務人不能清償債務或有不能清償之
    虞者，得依本條例所定更生程序或清算程序，清理其債務；
    債務人無擔保或無優先權之本金及利息債務總額未逾新臺幣
    （下同）1,200萬元者，於法院裁定開始清算程序或宣告破
    產前，得向法院聲請更生；本條例所稱消費者，指5年內未
    從事營業活動或從事小規模營業活動之自然人，前項小規模
    營業指營業額平均每月20萬元以下者，消債條例第3條、第4
    2條第1項、第2條第1項、第2項分別規定甚明。再按債務人
    對於金融機構負債務者，在聲請更生或清算前，應向最大債
    權金融機構請求協商債務清償方案，或向其住、居所地之法
    院或鄉、鎮、市、區調解委員會聲請債務清理之調解。債務
    人為前項請求或聲請，應以書面為之，並提出財產及收入狀
    況說明書、債權人及債務人清冊，及按債權人之人數提出繕
    本或影本；協商或調解成立者，債務人不得聲請更生或清算
    ，但因不可歸責於己之事由，致履行有困難者，不在此限，
    消債條例第151條第1項、第2項、第7項亦分別定有明文。
二、本件聲請人主張於15年前投資混凝土生意，因經營不善，為
    維持公司營運而向銀行貸款，最後仍慘賠收場，累積巨額債
    務，致無力清償。對於台新國際商業銀行股份有限公司（下
    稱台新銀行）等金融機構及非金融機構負有2,087,148元之
    無擔保無優先債務，因有不能清償債務情事，前已提出債權
    人清冊，以書面向本院聲請債務清理調解，最大債權銀行台
    新銀行提出以債權總額2,639,162元，分180期、0利率、每
    月還款金額為14,662元之還款方案，惟聲請人每月收入扣除
    生活支出，最多僅可清償2,000元至3,000元，況尚積欠其他
    資產管理公司之債務，故無法負擔上開方案，以致調解不成
    立。又聲請人復未經法院裁定開始清算程序或宣告破產，爰
    請求裁定准予更生等語。
三、經查：
  ㈠本件聲請人主張依消債條例向本院聲請債務清理調解程序，
    最大債權銀行台新銀行提出以債權總額2,639,162元，分180
    期、0利率、每月還款金額為14,662元之還款方案，惟聲請
    人表示其為臨時工，日薪1,200元，每月工作約10幾天，每
    月平均收入約18,000元至19,000元，身體亦不好，以聲請人
    目前經濟及身體狀況，每月最多僅能清償3,000元，且尚有
    其他資產管理公司之債務，故無法負擔上開方案，以致調解
    不成立等情，業據聲請人提出調解不成立證明書在卷可稽（
    見本院卷第57頁），並經本院調閱110年度司消債調字第58
    號調解卷核閱屬實，本件聲請人所提更生之聲請所應審究者
    為其現況是否有不能清償債務或有不能清償之虞之情事。
  ㈡聲請人主張其有不能清償債務之情事，並提出財產及收入狀
    況說明書、債務人清冊、債權人清冊、身分證、戶籍謄本、
    財政部南區國稅局新營分局107、108年度綜合所得稅各類所
    得資料清單、全國財產稅總歸戶財產查詢清單、財團法人金
    融聯合徵信中心查詢當事人綜合信用報告－債務清理條例前
    置協商專用債權人清冊及回覆書、勞工保險被保險人投保資
    料表、收入切結書、存摺內頁為證（見本院卷第17至27、31
    至55、195、211頁）。查聲請人主張以打零工維生，無固定
    雇主，每月平均收入為18,000元，並提出收入切結書為證（
    見本院卷第195頁），應予堪認。又聲請人主張其每月必要
    生活支出以衛生福利部公告110年度臺灣省最低生活費13,28
    8元之1.2倍即15,946元為計算，依消債條例第64條之2第1項
    規定，應予准許。承上，本件聲請人每月收入18,000元，扣
    除每月必要生活支出15,946元後，僅有餘額2,054元（計算
    式：18,000元－15,946元），顯不足清償最大債權銀行台新
    銀行所提每月清償14,662元之協商還款方案，況尚有其他資
    產管理公司之債務未計入。是以本院審酌聲請人現況之財產
    、勞力及信用等清償能力，以聲請人每月收入於扣除每月合
    理之基本生活費用後，堪信已不能清償前開所負無擔保或無
    優先權債務5,419,590元（依債權人陳報之債權總額）。從
    而，聲請人所為本件聲請，核符消債條例第3條所定之要件
    。
四、綜上所述，本件聲請人為一般消費者，並未從事營業活動。
    其有無法清償債務之虞情事，又所負無擔保或無優先權之本
    金及利息債務，並未逾1,200萬元，且未經法院裁定開始清
    算程序或宣告破產，又查無消債條例第6條第3項、第8條或
    第46條各款所定駁回更生聲請之事由存在，則聲請人聲請更
    生，洵屬有據，應予准許。
五、至於聲請人於更生程序開始後，應另提出足以為債權人會議
    可決或經法院認為公允之更生方案以供採擇，俾免更生程序
    進行至依消債條例第61條規定應行清算之程度，附此敘明。
六、依消債條例第11條第1項、第45條第1項、第16條第1項，爰
    裁定如主文。
中　　華　　民　　國　　110 　年　　7 　　月　　6 　　日
                  民事第二庭法　官　陳威憲
以上正本係照原本作成。
本裁定不得抗告。
中　　華　　民　　國　　110 　年　　7 　　月　　6 　　日
                            書記官  方瀅晴